【裁判字號】    98,消債抗,127
【裁判日期】    980603
【裁判案由】    更生事件
【裁判全文】
臺灣臺北地方法院民事裁定           98年度消債抗字第127號
抗  告  人  甲○○
上列抗告人因消費者債務清理事件聲請更生，對於中華民國98年
2月27日本院97年度消債更字第1264號裁定提起抗告，本院裁定
如下：
    主  文
抗告駁回。
抗告程序費用新臺幣壹仟元由抗告人負擔。
    理  由
一、按債務人對於金融機構因消費借貸、自用住宅借款、信用卡
    或現金卡契約而負債務，在聲請更生或清算前，應提出債權
    人清冊，以書面向最大債權金融機構請求協商債務清償方案
    並表明共同協商之意旨，消費者債務清理條例（下稱消債條
    例）第151條第1項定有明文。復依消債條例第3條規定，債
    務人有不能清償債務或有不能清償之虞者，始得依消債條例
    所定更生或清算程序，清理其債務。又聲請更生或清算不合
    程式或不備其他要件者，法院應以裁定駁回之，但其情形可
    以補正者，法院應定期間先命補正，復為同條例第8條所明
    定。
二、本件抗告意旨略以：抗告人原擔任德溢國際股份有限公司（
    以下簡稱德溢公司）之業務人員，嗣抗告人因債務關係遭強
    制執行，違反公司工作規則，德溢公司即令抗告人離職，是
    抗告人確係非自願離職，又因公司業務需要，故以汽車代步
    ，嗣車輛遭竊，遂請父親林志忠辦理貸款購車，故需負擔2
    筆汽車貸款，此外，每月尚需負擔必要生活支出，且因父親
    無法扶養母親，故抗告人亦需支付母親之扶養費，總計高達
    新臺幣（下同）2萬9597元，而抗告人離職後收入銳減為1萬
    8900元，實無法負擔每月高達1萬2000元之協商金額，原審
    未查上情，而駁回抗告人更生之聲請，顯有不當，爰提起抗
    告，請求廢棄原裁定，並准予開始更生程序等語。
三、經查：
（一）按消債條例所定協商前置程序之意旨，在使金融機構與債
      務人就特定種類之債務清理事務上，利用法院程序外解決
      之協商機制，為迅速有效之自主性解決。而此一程序之進
      行，有賴當事人間之協力配合，本於誠信為基礎，形成債
      務清理之共識，藉由法院之事後核可，賦予協商內容作為
      執行名義之正當性。苟債務人為直接進入更生程序，而於
      前置協商程序時，故意使協商破裂，雖有債務協商不成立
      之形式，然藉由脫法方式造成此等結論，難謂債務人有進
      行債務清理之誠意可言。
（二）經查，本件抗告人係因「未能接受顯足以負擔之還款方案
      」，故與金融機構前置協商不成立，有前置協商不成立通
      知書在卷可稽（見原審卷第15頁）。經本院函詢最大債權
      銀行安泰商業銀行股份有限公司（以下簡稱安泰銀行）關
      於抗告人債務協商不成立之原因，經該行於98年4月30日
      函覆稱抗告人於前置協商過程中，自陳除金融機構債務外
      ，另有民間債務存在，每期最多僅清償金融機構5000元云
      云。經初期試算後，抗告人每月償還之無擔保負債金額介
      於每期付款9847元（分173期、年利率5%）至每期付款1萬
      238元（分132期、年利率2%）之間，應為債務人可得負擔
      之範圍，若以抗告人自陳之每月償還金額5000元計算，則
      償還期數將高達243期，超出該合理清償範圍，故協商未
      能成立，有安泰銀行民事陳報狀在卷可考（見本院卷第90
      頁）。抗告人雖主張其因違反德溢公司工作規則而遭公司
      要求離職，更換工作後每月收入僅餘1萬8900元，故無法
      接受上開協商條件云云，並有德瑞莎美容工作室在職證明
      書乙紙為證（見原審卷第69頁），惟查，觀諸上開前置協
      商不成立通知書所載，抗告人係於97年7月間即與安泰銀
      行協商未果，斯時抗告人尚未自德溢公司離職，有勞工保
      險被保險人投保資料表在卷可憑（見本院卷第86至87頁）
      ，實難謂抗告人係因轉換工作收入減少致協商不成立。
（四）又查，抗告人自承其於協商時之每月平均收入為4萬5000
      元，而每月必要支出除膳食費5700元、稅賦993元、母親
      健保費604元、生活必要雜費1000元外，尚須負擔汽車貸
      款2筆總計1萬4300元、母親扶養費1萬2000元、父親孝親
      費1000元，且因公司業務需要，故以汽車代步，車輛復遭
      竊，遂請父親林志忠出面辦理貸款購車，故需負擔2筆汽
      車貸款9300元及5000元，總計1萬4300元云云，並提出安
      泰銀行汽貸行銷部通知書（見原審卷第33頁）、安泰銀行
      中崙分行存摺（見原審卷第29至32頁）、臺北市政府警察
      局車輛協尋電腦輸入單（見原審卷第47頁）、汽車行照（
      見原審卷第43頁）、林志忠之臺北富邦商業銀行桂林分行
      存摺（見原審卷第44至46頁）等件為證。依前開資料可知
      ，抗告人每月固需負擔汽車貸款9208元，然抗告人所稱由
      父親林志忠辦理貸款而購買之另一車輛，因車主與貸款人
      均為抗告人之父林志忠而非抗告人，每月汽車貸款亦由林
      志忠所有之帳戶內扣款，抗告人復未提出其他證據以證新
      舊車輛之汽車貸款皆由抗告人負擔，是否確如抗告人所言
      負擔所有貸款，要無疑義。抗告人次稱林志忠無法負擔抗
      告人母親之扶養費用云云，惟自林志忠之財政部臺北市國
      稅局財產歸屬資料清單（見本院卷第16頁）可知，名下財
      產除多筆投資外，尚有房屋2棟、土地1筆，公告現值高達
      188萬2096元，實難謂抗告人之父無能力負擔抗告人母親
      每月之扶養費用。且抗告人之母另有2名扶養義務人林姵
      家、林堅文，雖抗告人聲稱林姵家、林堅文因有房屋貸款
      且育有子女，故抗告人須負擔較重之扶養義務云云，然本
      院於98年4月17日以北院隆民樹消98年度消債抗字第127號
      函令抗告人於文到7日內提出扶養義務人林姵家、林堅文
      關於95、96綜合所得稅各類所得資料清單、財產歸屬資料
      清單及收入證明，並於98年4月21日送達抗告人，有該函
      文及送達證書附卷可憑（見本院卷第41至43頁），惟抗告
      人迄未提出相關文件供本院審酌，且抗告人自身尚有鉅額
      債務未能清償，自無從認為其扶養能力遠優於其他之扶養
      義務人林姵家、林堅文，從而不能任令抗告人自行承擔大
      部分義務，再執此認抗告人無力清償本件債務。故抗告人
      之母依法應由扶養義務人共同負擔扶養義務，抗告人平均
      分擔其母每月之扶養費用應為3538元（計算式：14152 ÷
      4＝3538）。至抗告人母親之健保費，亦應計入債務人母
      親之扶養費並由所有扶養義務人共同分擔，不得單獨列計
      ，抗告人每月薪資於扣除每月必要支出、汽車貸款、母親
      扶養費用及父親孝親費後，尚餘2萬3561元（計算式：000
      00－0000－000－0000－0000－0000－0000＝23561），是
      抗告人稱其無法負擔銀行所提協商條件而致協商無以成立
      等語，尚不足採。
四、綜上所述，抗告人就安泰銀行所提足以負擔之協商方案，故
    不同意，顯係規避前置協商程序，欠缺清理債務誠意，且其
    既能負擔，即無不能清償債務或有不能清償之虞可言，其聲
    請更生與前開規定不符，自應予駁回，從而，原裁定駁回抗
    告人更生之聲請，核無違誤，抗告意旨猶執前詞，指摘原裁
    定不當，求予廢棄另為裁定，為無理由，應予駁回。
五、據上論結，本件抗告為無理由，爰依消費者債務清理條例第
    11條第2項、第15條，民事訴訟法第495條之1第1項、第449
    條第1項、第95條、第78條，裁定如主文。
中    華    民    國    98    年     6     月    3    日
                  民事第三庭  審判長法  官  丁蓓蓓
                                    法  官  黃書苑
                                    法  官  孫正華
以上正本係照原本作成。
本裁定不得再抗告。
中    華    民    國    98    年    6     月    3     日
                                    書記官  林秀娥


司法院資訊處製作；財團法人民間司法改革基金會備份。
